【裁判字號】    94,上,792
【裁判日期】    950418
【裁判案由】    侵權行為損害賠償
【裁判全文】
臺灣高等法院民事判決                   94年度上字第792號
上  訴  人  丙○○
            丁○○
共      同
訴訟代理人  劉岱音律師
被上訴人    財團法人中華民國消費者文教基金會
法定代理人  乙○○
訴訟代理人  張智剛律師
上列當事人間，因請求侵權行為損害賠償事件，上訴人對於中華
民國94年8月8日臺灣臺北地方法院93年度重訴字第1423號第一審
判決，提起上訴，經本院於95年4月4日言詞辯論終結，判決如下
：
    主  文
原判決關於駁回上訴人等後開第二、三項之訴部分，及訴訟費用
之裁判廢棄。
被上訴人應給付上訴人等各新臺幣柒拾伍萬元，並均自民國93年
8月19日起至清償日止，按週年利率5%計算之利息。
被上訴人應就附件所示「道歉啟事」之內容，以寬26公分、長35
 .5 公分之篇幅，刊登於被上訴人所出版之消費者報導、及聯合
報、中國時報、自由時報、蘋果日報、民生報、中央日報之全國
版頭版各一天。
第一、二審訴訟費用除確定部分外，由被上訴人負擔。
    事實及理由
一、上訴人等起訴主張：被上訴人於民國93年 2月22日、23日分
    別於台北都會區農產品直銷中心、棉花田等零售商店，購得
    上訴人等所種植、販賣之有機青江菜 (以下稱系爭青江菜）
    ，委託訴外人財團法人台北市公農業產銷基金會（以下稱
    公基金會）進行農藥殘留檢驗，同年3月1日公基金會完
    成檢驗報告，同月4日收受檢驗報告後，同年5月份於其所出
    版之消費者報導第 277期，以「有機蔬菜有假！」為標題，
    以「市售有機蔬菜出現管理重大瑕疵」為副題，專篇報導、
    指明上訴人之「大福」、「旺來」品牌之系爭青江菜，經測
    試殘留有「二硫代胺基甲酸鹽類」0.59ppm、0.74ppm之農藥
    ，認上訴人等所生產之有機蔬菜為假，並於同月 6日上午召
    開記者會，公佈與前述報導相同之內容，全國各大媒體因而
    同步刊登是項訊息，使全國民眾誤以為上訴人等所屬農產品
    有使用農藥，嚴重損害上訴人等之名譽，致使上訴人等之品
    牌有機書蔬菜銷路中斷，受有訂單撤回等預期利益之損失，
    嗣經臺灣省有機農業生產協會抽驗，認上訴人等之有機產品
    符合未檢出農藥殘留標準，恢復上訴人等有機農戶資格。經
    查92年2月27日衛生署以署授食字第092903624號將增訂「食
    品中殘留農藥檢驗方法 -殺菌劑二硫代胺基甲酸鹽劑之檢驗
    (三)」，如附件，予以公告，並致函行政院農業委員會農業
    藥物毒物試驗所，且以副本抄送公基金會；其附件上尚以
    備註註明：「2.食品中若有影響檢驗結果之物質，應自行檢
    討。」，公基金會具有檢驗農藥之專業能力，對於受被上
    訴人委託檢驗上訴人等之系爭青江菜，應注意系爭青江菜係
    屬十字花科之植物，含有硫醣之物質，將干擾「二硫代胺
    基甲酸鹽類藥劑」之檢驗，無不能注意之情事，竟疏未注意
    ，將其為硫醣物質所干擾之檢驗結果，誤判為上訴人等之
    青江菜，有使用「二硫代胺基甲酸鹽類」農藥，而殘留有「
    二硫代胺基甲酸鹽類」0.59ppm、0.74ppm之農藥，認上訴人
    等所生產之有機蔬菜為假，被上訴人不查，即據以於其所出
    版之消費者報導，予以專篇報導，並召開記者會公佈，侵害
    上訴人等之名譽，致上訴人等受有損害；為此，求為命被上
    訴人應賠償上訴人等各新臺幣 (以下同)75 萬元，並自起訴
    狀繕本送達翌日起至清償日止，按週年利率5%計算之利息，
    及為刊登道歉啟事 (如附件)，回復名譽處分之判決 (逾越
    上開範圍之請求，原法院為其敗訴判決，未據聲明不服，不
    予贅述。)。並聲明：(一)原判決駁回上訴人等後開第二、
    三項之訴部分廢棄。(二)被上訴人應給付上訴人等各75萬元
    ，並自起訴狀繕本送達翌日起至清償日止，按週年利率5%計
    算之利息。(三)被上訴人應將附件之「道歉啟事」，以寬26
    公分、長35.5公方之篇幅，刊登於聯合報、中國時報、自由
    時報、蘋果日報、民生報、及中央日報之全國版頭版，及被
    上訴人所出版之消費者報導各乙天。(四)第一、二審訴訟費
    用由被上訴人負擔。
二、被上訴人則以：上訴人等所生產系爭青江菜，係被上訴人於
    93年2月間，依據消費者保護法第28條第2款之規定，於坊間
    販售同類商品之商場購得17件樣品，經過重新編碼後送請
    公基金會代為檢驗，公基金會依據政府公告之檢驗方法予
    以檢驗，93年3月初將檢驗結果提交被上訴人，經由專家、
    學者予以判斷、分析及審核，始於93年5月份之消費者報導
    雜誌予以報導、並召開記者會公佈。查上訴人等所生產、銷
    售系爭青江菜，係所謂有機蔬菜，依照行政院農業發展委員
    會的定義，並不能使用任何合成化學物質，按照有機蔬菜的
    規範，不許檢出含有任何合成化學物質；本件被上訴人所委
    託檢驗之公基金會，以政府公告之檢驗方法予以檢驗，而
    檢驗出殘留有「二硫代胺基甲酸鹽類藥劑」，而「二硫代胺
    基甲酸鹽類藥劑」為合成化學物質，被上訴人依據檢驗結果
    ，認該等有機蔬菜含有殘留農藥，與規範不符而予以報導、
    公佈，其程序及方法均符合消費者保護法第28條、第29條之
    規定；至於前述衛生署公告附件之備註，係註明：食品中「
    若有」影響檢驗結果之物質，應自行檢討，而非提醒注意硫
    醣干擾素，被上訴人並無疏失等語，資為抗辯。並聲明：
    （一)上訴駁回。(二)第二審訴訟費用由上訴人負擔。
三、上訴人等主張被上訴人於民國93年 2月22日、23日分別於台
    北都會區農產品直銷中心、棉花田等零售商店，購得上訴人
    等所種植、販賣之系爭青江菜，委託訴外人公基金會進行
    農藥殘留檢驗，同年3月1日公基金會完成檢驗報告，同月
    4日收受檢驗報告後，93年5月份於其所出版之消費者報導第
    277期，以「有機蔬菜有假！」為標題，以「市售有機蔬菜
    出現管理重大瑕疵」為副題，專篇報導、指明上訴人之「大
    福」、「旺來」品牌之系爭青江菜，經測試殘留有「二硫代
    胺基甲酸鹽類」0.59ppm、0.74ppm之農藥，認上訴人等所生
    產之有機蔬菜為假，並於同月 6日上午召開記者會，公佈與
    前述報導相同之內容，全國各大媒體因而同步刊登是項訊息
    ，全國民眾誤以為上訴人等所屬農產品有使用農藥，嚴重損
    害上訴人等之名譽，致使上訴人等之品牌有機蔬菜銷路中斷
    ，受有訂單撤回等預期利益之損失，嗣經臺灣省有機農業生
    產協會抽驗，認上訴人等之有機產品符合未檢出農藥殘留標
    準，恢復上訴人等有機農戶資格等事實，為被上訴人所不爭
    執，且有消費者報導封面、蘋果日報、自由時報、中央日報
    、中時晚報、中國時報、聯合報、聯合晚報、消費者報導之
    內容、訂貨單、中國青年商店股份有限公司函、估價單、93
    年 6月21日臺灣省有機農業生產協會 (93)臺機產字第063號
    函等影本在卷 (臺灣新竹地方法院訴字卷第11頁至第34頁、
    第41頁、附件二、三、四)、及檢驗報告乙冊 (外放)足憑；
    上訴人等主張之上開事實，應堪信為真實。
四、查：當事人主張有利於己之事實者，就其事實有舉證之責任
    ，民事訴訟法第 277條前段定有明文。又：「主張法律關係
    存在之當事人，僅須就該法律關係發生所須具備之特別要件
    ，負舉證之責任，至於他造主張有利於己之事實，應由他造
    舉證證明。」、「按刑法上誹謗罪之成立，以行為人之行為
    出於故意為限；民法上不法侵害他人之名譽，則不論行為人
    之行為係出於故意或過失，均應負損害賠償責任，此觀民法
    第184條第1項前段及第195條第1項之規定自明。而所謂過失
    ，乃應注意能注意而不注意即欠缺注意義務之謂。構成侵權
    行為之過失，係指抽象輕過失即欠缺善良管理人之注意義務
    而言。行為人已否盡善良管理人之注意義務，應依事件之特
    性，分別加以考量，因行為人之職業、危害之嚴重性、被害
    法益之輕重、防範避免危害之代價，而有所不同。」，有最
    高法院48年度臺上字第887號判例、93年度臺上字第851號裁
    判意旨，足資參照。本件上訴人主張被上訴人就上訴人所生
    產、銷售之系爭青江菜，委託檢驗後，於93年5月份所出版
    277期消費者報導以標題「有機蔬菜有假！」副題「市售有
    機蔬菜出現管理重大瑕疵」專篇報導，93年5月6日召開記者
    會，公佈系爭青江菜殘留農藥之訊息，致上訴人等之產品滯
    銷而受有損害之事實，已如前述；上訴人就其名譽及銷售利
    益，因被上訴人之侵權行為，受有損害之事實，所須具備之
    特別要件，除被上訴人之行為係出於故意或過失外，已盡其
    舉證之責任。經查：
(一)基於消費者相對於企業經營者，就技術、資訊、財力等方面
    ，處於弱勢之個體，為保護消費者權益，促進國民消費生活
    安全，提昇國民消費生活品質，制定消費者保護法，並於同
    法第 3條以下定有相關保護措施，以協助、保護消費者之權
    益；同法第三章，更明定得成立消費者保護團體，在合於消
    費者保護法所規定之範圍內，得以團體之力，邀集各領域之
    專家，依消費者保護法第28條之規定，對於企業經營者之商
    品或服務價格、品質、標示、及其內容，進行調查、比較、
    檢驗、研究，並適時發表檢驗、研究結果，以彌補消費者實
    質上之資訊、技術、財力之不足。被上訴人係屬消費者保護
    法第三章所定之消費者保護團體，依消費者保護法第28條第
    1項第2款之規定，對上訴人等所銷售之系爭青江菜，雖得進
    行農藥殘留之檢驗，惟於公佈、報導之前，仍應邀請該領域
    之專家，或政府主管機關就其檢驗結果，再予以專業評價，
    經確認所檢驗之結果無誤後，始公佈、報導予不特定之消費
    者知悉，以避免因其公佈、報導不實，侵害生產商品之企業
    經營者權益，甚而造成消費者不必要之恐慌，以衡平消費者
    保護與企業經營者權益。再者，消費者保護團體於其發行之
    刊物上記載檢驗結果，其性質與新聞媒體之報導，尚屬有間
    ，亦即被上訴人在依法對於企業經營者之商品、或服務進行
    調查、檢驗、研究後，公佈其檢驗、研究之結果前，應有確
    認其為真實之注意義務，而無惡意真實原則之適用。矧消費
    者保護團體係為彌補消費者技術、資訊、財力不足而成立，
    對於所為商品或服務之檢驗，及其檢驗之結果，自應有符合
    該領域所應具備一般專業程度之期待，而非僅止於一般消費
    者之認知。
(二)「二硫代胺基甲酸鹽劑之檢測」行政院衛生署共公告三種方
    法：(1)約民國70年(或69年)公告為比色法。(2)於民國89年
     1月11日衛署字第89002222號公告為上部空間採樣氣相層析
    法。(3)92年2月27日署授食字第0929203624號函公告為高效
    液相層析法。有行政院農業委員會農業藥物毒物試驗所93年
    8月3日藥試殘字第0932505539號函在卷 (原審卷第60、61頁
     )足憑。本件被上訴人就上訴人等生產銷售之系爭青江菜農
    藥檢驗報告，由財團法人全國認證基金會認證合格之公基
    金會，依政府所公告依照認證合格之檢驗方法所作出，然細
    繹其所認證通過之測試方法，係採取行政院衛生署77年 3月
    出版之常用食品檢驗方法專輯－食品中農藥殘留劑量（胺基
    二硫代甲酸鹽劑）之檢驗方法，即行政院衛生署約於民國70
    年(或69年)公告之比色法之事實，為被上訴人所不爭執，且
    有被上訴人提出認證書影本末頁在卷（原審卷第30頁）及證
    人即行政院農業委員會藥物毒物試驗所組長戊○○於本院結
    證稱：「 (提示檢驗報告第29至32頁，請分別陳述29至32頁
     各是用什麼樣的檢驗方式？)29頁、30頁是檢驗二硫代胺基
    甲酸鹽類的檢驗方法是用比色法做的，…」等語在卷 (本院
    卷第49頁 )足稽、及證人公基金會檢驗主任甲○○證述實
    (本院卷第77頁)。
(三)證人戊○○同時結證稱：「（關於本案的有機青江菜要用什
    麼方法檢測？）二硫代胺基甲酸鹽類是殺菌劑的一類，與別
    的農藥檢驗的方式不同，公告有三種檢驗方法，三種方法的
    原理都不一樣，最早的方法是比色法，第二種方法是將其直
    接氣化後，用氣象層析儀來測二硫化碳(C S2)，這種方法可
    以將硫的干擾物稍微分開，是測總量，第三種方法就是用高
    效液態層析分析儀來測，直接把這類農藥進入這類儀器後，
    就可以把你分出哪一個是真正的二硫代胺基甲酸鹽。這三種
    都是公告的方法，但是檢驗的方法、機制不一樣，所以檢驗
    出來就會有一點點的差異，但是最後的方法是最準的，但是
    也是最不好分析的。」、「（檢驗二硫代胺基甲酸鹽類用比
    色法檢驗十字花科類時是否容易產生干擾或誤判？過去在處
    理檢驗有機農作物時應該如何處理？）第一種方法 (比色法
     )因為分析的步驟很簡單，因為是用酸化方式，將作物及農
    藥通通加上強硫酸把它酸化，所以會產生很簡單的氣體二硫
    化碳 (ＣＳ2)，以成色劑顯現，但是如果是含有硫的東西就
    會造成同樣的結果，這就是這個方法的缺點，但是會產生硫
    的東西有很多，十字花科植物因為有硫醣成份，但是並非
    每一種十字花科的硫醣成份都相同，會因為其品種不同或
    是如何去種它或是採收的時候多大都有差別，所以我們知道
    這容易造成誤判，平常我們檢驗二硫代胺基甲酸鹽類時，因
    為其有安全標準，如果檢驗結果低於標準的話，表示就算誤
    判但是也是合格的、安全的，所以這類就以檢驗結果就算了
    。假如是因為超過安全標準農民會被處罰的話，我們有幾個
    處理方法，一個是再用第二、三種方法再行確認，但是因為
    第二、三種檢驗方法並非每個實驗室都會做，因為比較複雜
    ，所以二種方法就是因為二硫代胺基甲酸鹽農藥有一種特性
    就是用水是可以洗的掉的，因為只是沾留在表面上，所以我
    們是建議如果有這樣的懷疑的話，可以將菜去洗一洗再行檢
    驗，如果洗完之後還是有的話，那就可能是從植物體來的，
    有可能是誤判，如果是洗了之後再檢測就沒有了，那就可能
    是噴的藥來的，所以我們建議假如沒有後面兩種檢驗方法或
    技術的話可以先用這種最簡單的方式去判斷是否有誤判或干
    擾，事實上我們不用誤判，是說有干擾物質會干擾檢驗結果
    。」。有本院準備程序筆錄在卷(本院卷第49頁、50頁)足稽
    。
(四)被上訴人委託檢驗之公基金會對於系爭青江菜，屬十字花
    科植物，含有硫醣(glucosinolate）物質，於分析、檢測
    過程中，加酸反應會釋出二硫化碳，為檢測二硫代胺基甲酸
    鹽類殺菌劑之干擾物質，將干擾檢測「二硫代胺基甲酸鹽類
    」之檢驗結果，所具有其專業知識、及判斷之能力，且為該
    專業領域所應具有之程度等事實，為證人甲○○證稱：「(
    專業上有無能力判斷是否有干擾的可能？ )…專業上是可以
    知道、有能力去判斷有干擾的可能…」等語在卷 (本院卷第
    79頁 )，而誠如被上訴人抗辯有機蔬菜不得使用農藥，不得
    檢出殘留農藥，一旦被檢出殘留農藥，經公佈、報導後其嚴
    重性，與一般農產品被檢出超過安全標準，生產之農民將被
    處罰相較，有過之無不及，而一般農產品被檢出超過安全標
    準，均再以政府所公告其他兩種方法，予以檢驗，以昭慎重
    ；而本件不僅未再以其他兩種方法予以檢驗，竟甚至於忽略
    再以最簡單之方法將檢體清洗後再檢驗 (參照證人戊○○之
    上開證言)；矧衛生署92年2月27日署授食字第0929203624號
    函，於附件之檢驗方法備註中註明：「2.食品中若有影響檢
    驗結果之物質，應自行檢討」（原審卷第80頁），雖未具體
    指稱於檢驗青江菜時應注意硫醣之干擾，然衛生署上開函
    文係泛指所有食品之檢測，難以期待將各類蔬菜之檢驗予以
    分別指明，自應由具有專業之檢驗者，憑其專業知識、能力
    予以分析檢驗。
(五)再查，被上訴人委託檢驗之公基金會所出具之檢驗報告，
    就上訴人等之系爭青江菜，檢驗結果記載為：「檢體編號：
    000000000-00，檢體名稱：青江菜，檢出農藥及殘留量(ppm
     )：二硫代胺基甲酸鹽類0.74，安全容許量 (ppm)：4.00，
    檢出結果：合格」、「檢體編號：000000000-00，檢體名稱
    ：青江菜，檢出農藥及殘留量 (ppm)：二硫代胺基甲酸鹽類
    0.59，安全容許量 (ppm)：4.00，檢出結果：合格」，亦即
    受託檢驗之公基金會，就系爭青江菜之檢驗結果所作之結
    論為合格，非為被上訴人於其消費者報導專篇報導及其記者
    會所公佈之不合格；被上訴人於93年 6月11日函展群國際法
    律事務所之 (93)總字第檢008號函，說明三中記載：「…本
    會於接獲檢驗結果後，旋即進行報告之整理及撰寫，由於試
    驗報告內容，除根據實驗室試驗數據，需另經過及綜合專家
    的分析、判斷及審核…」，惟被上訴人就受託人公基金會
    所為之檢驗結果，未據舉證證明其判斷為不合格之依據，難
    認被上訴人於收受檢驗結果後，發表報告前，已善盡確認其
    為真實之注意義務，其舉證責任尚有未盡。
(六)從而，被上訴人所委託檢驗之公基金會為本件系爭青江菜
    之檢驗，以比色法檢驗，忽略青江菜含有硫醣之干擾物質
    ，干擾檢驗結果，被上訴人又未盡其應確認檢驗結果為真實
    之注意義務，其有過失至為明確；被上訴人徒以衛生署之前
    述函文未指明應注意硫醣為干擾物質，及公基金會依政
    府公告之比色法檢驗，抗辯其無過失，自無可採。
五、按：「因故意或過失，不法侵害他人之權利者，負損害賠償
    責任。」、「不法侵害他人之身體、健康、名譽、自由、信
    用、隱私、貞操，或不法侵害其他人格法益而情節重大者，
    被害人雖非財產上之損害，亦得請求賠償相當之金額。其名
    譽被侵害者，並得請求回復名譽之適當處分。」民法第184
    條第1項前段、第195條1項分別定有明文。本件上訴人等主
    張因被上訴人之過失，就系爭青江菜以干擾之檢驗結果，於
    其消費者報導為專篇報導、並召開記者會公佈上訴人等之有
    機青江菜，殘留有：0.74ppm、0.59ppm二硫代胺基甲酸鹽類
    之農藥，全國各大報即於翌日同步刊登是項訊息，致上訴人
    等名譽之嚴重損害，自不待言；上訴人等依民法第184條第1
    項前段、第195條第1項前段規定，請求賠償非財產上之損害
    ，於法尚無不合；經查：名譽被侵害者，關於非財產上之損
    害，加害人雖亦負賠償責任，但以相當之金額為限，民法第
    195條第1項定有明文，所謂相當，自應以實際加害情形與其
    名譽影響是否重大，及被害者之身分地位與加害人經濟狀況
    等關係定之，有最高法院47年度臺上字第1221號著有判例足
    資參照。本院斟酌上訴人等為臺灣省有機農業生產協會會員
    ，因被上訴人上開過失行為，致喪失其有機農戶之資格 (
    業據提出臺灣省有機農業生產協會為其等回復有機農戶資格
    函在卷、臺灣新竹地方法院卷第41頁為憑)，其影響所及嚴
    重傷害其等農民生計；及被上訴人雖係為不特定消費者之公
    共利益之保護團體，依法行使法律所賦予之業務行為，於保
    護消費者利益之前提，行使其業務行為，仍應以善良管理人
    盡其應盡之注意義務，顧及企業經營者之權益，以資衡平；
    否則，不僅損害企業經營者之權益，亦將造成消費者無謂之
    恐慌；從而，上訴人等請求被上訴人應賠償上訴人等各75萬
    元，參酌最高法院47年度臺上字第1221號判例意旨，尚稱相
    當，應予准許。又上訴人等依據民法第195條第1項後段規定
    ，請求被上訴人應於其所出版消費者報導、及聯合報、中國
    時報、自由時報、蘋果日報、民生報、中央日報之全國版頭
    版，以寬26公分、長35.5公分之版面刊登道歉啟事如附件之
    內容，以為回復上訴人等名譽之處分，於法亦非無據，應予
    准許。
六、「給付無確定期限者，債務人於債權人得請求給付時，經其
    催告而未為給付，自受催告時起，負遲延責任。其經債權人
    起訴而送達訴狀，或依督促程序送達支付命令，或為其他相
    類之行為者，與催告有同一之效力。」、「遲延之債務，以
    支付金錢為標的者，債權人得請求依法定利率計算之遲延利
    息。」、「應付利息之債務，其利率未經約定，亦無法律可
    據者，週年利率為百分之五。」民法第229條第2項、第 233
    條第1項前段、第203條分別定有明文。本件上訴人等請求被
    上訴人賠償非財產上損害，係以支付金錢為標的，無確定期
    限，又未約定利率，其併請求給付自起訴狀繕本送達之翌日
    即93年 8月19日起至清償日止，按週年利率5%計算之利息，
    於法尚非無據，亦應准許。
七、綜上所述，原法院於上開範圍內，為上訴人等敗訴判決，容
    有未恰；上訴意旨指摘原法院於此範圍內之判決不當，求予
    廢棄，為有理由，應由本院予以廢棄，更為判決如主文第二
    、三項所示。
八、本件事證已臻明確，兩造其他攻擊、防禦方法，及提出未援
    用之證據，經斟酌後認不影響判決基礎，無逐一論述必要，
    併此敘明。
據上論結，本件上訴為有理由，爰判決如主文。
中    華    民    國    95    年     4    月    18    日
                民事第五庭      審判長法  官  林丁寶
                                      法  官  高鳳仙
                                      法  官  陳博享
正本係照原本作成。
如不服本判決，應於收受送達後20日內向本院提出上訴書狀，其
未表明上訴理由者，應於提出上訴後20日內向本院補提理由書狀
（均須按他造當事人之人數附繕本）上訴時應提出委任律師或具
有律師資格之人之委任狀；委任有律師資格者，另應附具律師資
格證書及釋明委任人與受任人有民事訴訟法第466條之一第一項
但書或第二項（詳附註）所定關係之釋明文書影本。
中    華    民    國    95    年    4     月    19    日
                                      書記官   鄭靜如
附註：
民事訴訟法第466條之一（第一項、第二項）：
對於第二審判決上訴，上訴人應委任律師為訴訟代理人。但上訴
人或其他法定代理人具有律師資格者，不在此限。
上訴人之配偶、三親等內之血親、二親等內之姻親，或上訴人為
法人、中央或地方機關時，其所屬專任人員具有律師資格並經法
院認為適當者，亦得為第三審訴訟代理人。
附件：
      道   歉   啟   事
一、本會對於所出版之2004年5月號消費者報導第277期第25頁以
    下「有機蔬菜有假！」之報導，對於下列品牌：
     8、「大福」優質有機蔬果  丙○○
     9、「旺來有機農產品」  丁○○
    之農產品青江菜驗出「二硫代胺基甲酸鹽類」，認定屬殘留
    農藥，並於文章中認定樣品檢出殘留農藥之報導顯有錯誤。
二、本會前揭錯誤報導對於「大福品牌所有人丙○○」、「旺來
    品牌所有人丁○○」所造成之名譽損害、特致萬分歉意。
    致歉者：財團法人中華民國消費者文教基金會


司法院資訊處製作；財團法人民間司法改革基金會備份。
